Inventaris van het archief van de Van Deventer-Maasstichting, (1930) 1947-1979
Nationaal Archief, Den Haag
Van Deventer-Maasstichting
1930-1979
merendeel 1947-1979
I20544
3.25 meter; 88 inventarisnummers.
Normale geschreven, getypte en gedrukte documenten, geen bijzondere handschriften. Het archief bevat foto's.
Nationaal Archief, Den Haag
Het archief bevat correspondentie, foto's, dossiers inzake het verlenen van ondersteuning, jaarverslagen, accountantsrapporten, stukken betreffende een biografie van E.M.L. van Deventer-Maas, en documentatie.
Archiefvorming
Geschiedenis van de archiefvormer
De hier beschreven archieven (toegangen nrs. 2.20.38.01, 2.20.38.02, 2.20.38.03, 2.20.38.04 en 2.20.38.05) zijn alle afkomstig van instellingen die in het leven werden geroepen door mr. Coenraad Theodoor van Deventer (1857-1915) of zijn echtgenote Elisabeth Maria Louisa Maas (1857-1942). Van beide personen verschenen omvangrijke biografieën
H.T. Colenbrander, Leven en arbeid van mr. C.Th. van Deventer, Leiden 1916 (3 dln). W.A. van Goudoever, onder de hoede van een naam, E.M.L. van Deventer-Maas, Amsterdam. Z.j. (1958).
, terwijl in het bestuur van al deze stichtingen vooraanstaande personen zitting hadden van wie ook de persoonlijke archieven bewaard zijn.
Van het bestuurslid van de Vereeniging Kartinifonds en de Van Deventer-Maasstichting A.J. Joekes en A. van Lutsenburg Maas, alsmede van de Indische vertegenwoordiger van de Van Deventer Maasstichting P.J. Koets bevinden zich stukken in het archief van het Koninklijk Instituut voor Taal-, Land- en Volkenkunde in Leiden.
De verenigingen en stichtingen hadden de volgende doelstellingen:
De ontwikkeling van het onderwijs aan de inlandse bevolking en de ondersteuning van hun ontwikkeling door beurzen.
De verheffing van de Javaanse vrouw, zoals nagestreefd door Raden Adjen Kartini (1879-1903)
Vgl. Door duisternis tot licht, gedachten over en Voor het Javaanse volk, bewerkt door Elisabeth Allard, Amsterdam. 1976.
.
Na het overlijden van C.Th. van Deventer in 1915 werd het initiatief genomen tot een stichting ten behoeve van het voortgezet onderwijs aan meisjes (Van Deventer Stichting, opgericht op 2 juni 1917). Na het overlijden van mevrouw E.M.L. van Deventer-Maas in 1942 zou een nieuw fonds worden opgericht. Door de bezetter zouden de nagelaten gelden echter worden gerequireerd, zodat het fonds "onderdook" als een persoonlijke nalatenschap aan ir. A. van Lutsenburg Maas. Op 9 april 1947 werd de Van Deventer-Maasstichting opgericht. De doelstellingen, "bevordering van de zedelijke, geestelijke en materiële belangen" van de inheemse bevolking, waren nagenoeg op dezelfde wijze geformuleerd als bij het Max Havelaarfonds (toegang 2.20.38.01), maar de uitwerking was breder opgezet: aan allerlei instellingen werd steun verleend, evenals aan personen. In 1958 ging het Kartinifonds (toegang 2.20.38.03) in de nieuwe stichting op. Deze stichting zet zijn werkzaamheden thans nog steeds voort.
Geschiedenis van het archiefbeheer
De hier beschreven archieven (toegangen nrs. 2.20.38.01, 2.20.38.02, 2.20.38.03, 2.20.38.04 en 2.20.38.05) werden aangetroffen in het kantoor van de Van Deventer-Maasstichting in Den Haag.
De hier beschreven archieven (toegangen nrs. 2.20.38.01, 2.20.38.02, 2.20.38.03, 2.20.38.04 en 2.20.38.05) werden, samen met enige persoonlijke papieren van C.Th. van Deventer en mevrouw E.M.L. van Deventer-Maas in 1984 door het bestuur van de Van Deventer-Maasstichting aan het Algemeen Rijksarchief geschonken.
Correspondentie van de Tweede Afdeling van het Algemeen Rijksarchief, 1984 D 9.39.
Schenking (van een niet overheidsarchief)
Inhoud en structuur van het archief
2.20
Selectie en vernietiging
Een groot deel van de persoonlijke papieren van C.Th. van Deventer is door zijn echtgenote, indachtig "zijn bescheidenheid", vernietigd.
Voor zijn briefwisseling, 1903-1904, zie de Handschriftenafdeling van de Koninklijke Bibliotheek, catalogusnummer 134 B 10.
Aanwijzingen voor de gebruiker
Openbaarheidsbeperkingen
Volledig openbaar.
Materiële beperkingen
Andere toegang
2.20.38.01 - Vereniging Max Havelaar Fonds, 1911-1936 (1949)
2.20.38.02 - Vereniging Tjandi-Stichting, 1913-1979
2.20.38.03 - Vereniging Kartinifonds, (1911) 1913-1958 (1979)
2.20.38.05 - Inventaris van het archief van C.T. van Deventer [levensjaren 1857-1915], 1879-1916; E.M.L. Maas [levensjaren 1857-1942], (1900) 1911-1942 (1944)
Aanvraaginstructie
Openbare archiefstukken kunnen online worden aangevraagd en gereserveerd. U kunt dit ook via de terminals in de studiezaal van het Nationaal Archief doen. Om te kunnen reserveren dient u de volgende stappen te volgen:
U maakt een profiel aan op www.gahetna.nl, en logt vervolgens in
Via de archiefinventaris (alleen de beschrijvingen met rode nummers) selecteert u het gewenste archiefstuk door op de knop 'Reserveren' te klikken
In het volgende scherm geeft u aan op welke dag u het archiefstuk wilt inzien
Indien u zich bevindt in de studiezaal en een tafelnummer heeft ontvangen kunt u dit nummer vermelden. Als u geen tafelnummer heeft kunt u tafelnummer 777 laten staan
Vervolgens bevestigt u uw reservering door deze te versturen.
Verwant materiaal
Beschikbaarheid van kopieën
Beschrijving van de series en archiefbestanddelen
- Archief van het secretariaat, I.
  - Briefwisseling., 1948-1960.; 1-14
    Per jaar van een systematische index voorzien.
    - nrs. 1-387. 1948-1949., 1
    - nrs. 1-473. 1950., 2
    - nrs. 1-323. 1951., 3
    - nrs. 1-242. 1952., 4
    - nrs. 1-281. 1953., 5
    - nrs. 1-426. 1954., 6
    - nrs. 1-300. Januari-juni 1955., 7
    - nrs. 301-760, met index. Juli-december 1955., 8
    - nrs. 1-591. 1956., 9
    - nrs. 1-213. Januari-juni 1957., 10
    - 214-625, met index. Juli-december 1957., 11
    - nrs. 1-341. 1958., 12
    - nrs. 1-506. 1959., 13
    - nrs. 1-423. 1960., 14
  - Foto's van evenementen, bestemd voor het jaarverslag van 1956, met drukproeven van het verslag., 1956, 1957.; 15
  - Boekenlijstje., Z.j.; 16
- Archief van de penningmeester, II.
  - Algemene correspondentie ("P-dossiers")., 1947-1964.; 17-20
    - 1947-1952, 17
    - 1953-1956, 18
    - 1957-1960, 19
    - 1961-1964, 20
  - Dossiers inzake steunverleningen ("PB-dossiers"), geordend in orde van aanhangigmaking., 1947-1979.; 21-31
    - 1947-december 1950., 21
    - PB 1:december 1950-1959., 22
    - PB 2:1952-1956., 23
    - PB 3:1954-1964., 24
    - PB 4:1955-1958., 25
    - PB 5:1956-1957., 26
    - PB 6:1957-1958., 27
    - PB 7:1958-1960., 28
    - PB 8:1959-1976., 29
    - PB 9:1960-1975., 30
    - PB 10:1961-1979., 31
- Overige stukken en documentatie, III.
  - Jaarverslagen.., 1948-1973.; 32; Gedrukt p
  - Akten inzake het beheer van de door E.M.L. van Deventer-Maas nagelaten goederen., 1948-1952.; 33
  - Foto's van door de stichting gesteunde projekten in Indonesië, ca. 1950-1960.; 34
  - Foto-album van de opening van de school Sekola Pendidikan Kem... Katan (S.P.K.-school voor weeskinderen) in Semarang., 1951-1952.; 35
  - Foto's van een officieel feest in Semarang, waarbij instellingen van voortgezet onderwijs manifestaties houden., 1963.; 36
  - Ingekomen foto-album, houdende een reportage over de Internationale bijzondere en normale lagere school van Jakarta., Z.j.; 37
    (na 1960).
  - Stukken betreffende de uitgaven van Onder de hoede van een naam, een biografie van E.M.L. van Deventer-Maas door W.A. van Goudoever., 1957-1958.; 38-41
    - Correspondentie., 38
    - Concepten van hoofdstukken., 39
    - Afschriften van bronnen en literatuur., 40
    - Exemplaar van het boekwerk., 41
  - Exemplaar van een herdruk van Door duisternis tot licht, gedachten over en voor het Javaanse volk door Raden Adjeng Kartini, bewerkt door Elisabeth Allard. Amsterdam, 1976.; 42
  - Drukproeven en exemplaren van Wajang Poerwa, door Moebirman. Engels en Frans., 1960.; 43
  - Exemplaar van C.H.M. Palm, Tjikonang, een Lampungs dorp in West-Java, Indonesië, uitgegeven door het sociologisch instituut aan de Vrije Universiteit te Brussel., Z.j.; 44
  - Exemplaar van J.M. Pluvier, Ikhtisar Perkebungan Pergekaran Kebangaan, houdende een geschiedenis van de politieke partijen in Nederlandsch-Indië in de jaren., 1930-1942. Z.j.; 45
    Gestencild
  - Didaktisch handboek van A. Sartono Kartodirdjo. Jogja, 1974.; 46
  - Jaarverslag van een muziekschool in Jakarta., 1974.; 47
  - Tekst van een diesrede van de rector van de medische faculteit te Malang., 1964.; 48
  - Monografieën over de problematiek van Indonesische studenten in Nederland., 1965 en z.j.; 49; Gedrukt, gestencild
  - Jaarverslag van de Vereniging tot verbetering van het lot van de blinden in Indonesië, met dissertatie over De oorzaken van blindheid in en om Surabaja door Johanna ten Doesschate (Jakarta) 1956, 1968.; 50
  - Verslag van het Centrale Comité van Kerkelijk en Particulier Initiatief voor Sociale Zorg ten behoeve van Gerepatrieerden over de periode 1964-1968., 1969.; 51
  - Ingekomen catalogus van de schilderijententoonstelling van de Amerikaan Michael Tanzil in Jakarta., 1963.; 52
  - Monografie van Cora Vreede-de Stuers over The indonesian woman, Archievements. Den Haag, 1960.; 53
  - Diverse brochures., 1950-1972.; 54
  - Krante-artikelen naar aanleiding van het geboortejaar van C.Th. van Deventer en E.M.L. van Deventer-Maas, met nadere documentatie., 1957.; 55
- AANVULLING 1992., IV.
  - ARCHIEF VAN HET SECRETARIAAT, A.
    Deze stukken zijn rubriekmatig geordend en van een archieflijst voorzien.
    - Archieflijsten, houdende inhoudsopgave van de stukken over, 1961-1973.; 56
    - Map 1: benoemingen, legaten, volmachten., 1961-1974.; 57
    - Map 2: Accountantsrapporten., 1950-1975.; 58-59
      - 1950-1970, 58
      - 1971-1975, 59
    - Map 2a: Jaarverslagen., 1961-1975.; 60
    - Map 3: Bestuursvergaderingen., 1961-1972.; 61
    - Map 4: Schriftelijke voorstellen en mededelingen aan het algemeen bestuur., 1961-1975.; 62
    - Map 5: Particuliere briefwisseling van de secretaris met de voorzitter en de penningmeester., 1961-1978.; 63
    - Map 6: Correspondentie met de vertegenwoordiger in Indonesië., 1961-1973.; 64-65
      - 1961-1965, 64
      - 1966-1970, 65
    - Map 7: Literatuurdienst., 1961-1980.; 66
    - Map 8: Correspondentie met SIMAVI., 1961-1970.; 67
    - Map 9: Aanvragen van zendingen van goederen naar Indonesië., 1961-1966.; 68
    - Map 10: Afgewezen aanvragen om hulp., 1961-1976.; 69
    - Map 11: Dossiers inzake bursalen, genummerd per bursaal., 1961-1979.; 70-74
      - nr. 13-36a., 70
      - nr. 38-70., 71
      - nr. 71-100., 72
      - nr. 101-139., 73
      - nr. 152-159., 74
    - Map la: Telegramwisseling met C. Alting, genummerd 1-12., 75
    - Map 12: Varia., 76
    - Map 13: Correspondentie met de stichting Objivin (Opleiding van Buitelandse Jongeren in de Verzorgende en Verplegende Sector in Nederland)., 1971-1973.; 77
    - Diverse stukken over pupillen, met aantekeningen., 1971-1973.; 78
    - Kaartsystemen van bursalen., 1959-1978.; 79
    - Notulen van vergaderingen van het dagelijkse bestuur., 1948-1950.; 80
  - STUKKEN VAN DE PENNINGMEESTER EN DIVERSEN., B.
    - Beleggingsrekening., 1947-1952.; 81
    - Accountantsrapporten en financiële jaarverslagen., 1958-1982.; 82
    - Kwartaalrekeningen met Indonesië inzake uitkeringen aan bursalen., 1967-1985.; 83
    - Beleggingsrekeningen en balansen., 1960-1968.; 84
    - Correspondentie., 1958-1981.; 85
    - Balansboeken, kasboeken, grootboek., 1949-1960; 86
    - Kladboekje, houdende notulen van vergaderingen van het dagelijks bestuur., 1954-1961; 87
    - Bankboeken., 1966-1969; 88